---
title: "107-2 大數據分析方法 作業一"
output: github_document
author: 王瑄
---

搞不清楚各行各業的薪資差異嗎? 念研究所到底對第一份工作的薪資影響有多大? CP值高嗎? 透過分析**初任人員平均經常性薪資**- [開放資料連結](https://data.gov.tw/dataset/6647)，可初步了解台灣近幾年各行各業、各學歷的起薪。

## 比較103年度和106年度大學畢業者的薪資資料
先匯入103-106年的資料，我有將106年大學薪資的欄位名改成「106大學薪資」這樣看起來比較直觀。接著使用inner_join依照職業類別結合，讓職業分別對應到兩年的薪資。
使用as.numeric將薪資轉為數值檔，空值變成NA，並用mutate給予一個新欄位薪資差異比例=106/103年大學薪資，用filter篩選出比值>1的數據，為106年薪資比103年高的職位。

### 資料匯入與處理
```{r dataload, message = FALSE,warning=FALSE,results = 'hold'}
library(dplyr)
library(readr)
X103 <- read_csv("103年各教育程度別初任人員經常性薪資─按大職類分.csv")
X104 <- read_csv("104年各教育程度別初任人員經常性薪資─按大職類分.csv")
X105 <- read_csv("105年各教育程度別初任人員每人每月經常性薪資─按大職類分.csv")
X106 <- read_csv("106年各教育程度別初任人員每人每月經常性薪資─按大職類分.csv")

names(X106)[names(X106)=="大學-薪資"]="106大學-薪資"
compare1<-inner_join(X103,X106,"大職業別") 

compare1$`106大學-薪資`<- as.numeric(compare1$`106大學-薪資`)
compare1$`大學-薪資`<- as.numeric(compare1$`大學-薪資`)
#將資料轉為numeric以便之後計算處理
```

### 106年度薪資較103年度薪資高的職業有哪些? 
```{r compare103106}
compare1<-mutate(compare1,
                 薪資差異比例=(compare1$`106大學-薪資`/compare1$`大學-薪資`))%>%
 filter(薪資差異比例>1) #篩選出106年薪資比103年高的職業
knitr::kable(head(compare1$大職業別,10))
```

利用filter可選出比例>1.05的資料，在用select選出職業別跟比例，用arrange按照比例大到小排序。

### 提高超過5%的的職業有哪些? 
```{r over5}
result<-filter(compare1,薪資差異比例>=1.05)%>%
  select("大職業別",薪資差異比例)%>%
  arrange(desc(薪資差異比例))
  #篩選出106年薪資比103年提高超過5%的職業並按增加比例排序

knitr::kable(result)
```

用substr擷取字串，從第一個到第一個“業”字，即為該職業職業種別，在用table計算種別出現次數並依出現次數多到少排列。

### 主要的職業種別是哪些種類呢?
```{r mainType}
result$大職業別<-substr(result$大職業別,
                        start=1,stop=regexpr("業",result$大職業別))
knitr::kable(sort(table(result$大職業別),decreasing = T))  #計算薪資提高比例>5%的職業的數量
```

可以從結果看出四年內增加幅度最高的職業種別為：教育服務業、用水供應及污染整治業、資訊及通訊傳播業 。

## 男女同工不同酬現況分析

男女同工不同酬一直是性別平等中很重要的問題，分析資料來源為103到106年度的大學畢業薪資。

先做出一個表格包含職業別及四年男女薪資比，並將薪資筆資料全部轉為數值。新增一欄位為四年男女薪資比的平均值，用rowmeans計算，並用na.rm=T忽略NA。
因為薪資比為女比男，則比例越大代表男比女薪資比多越多反之亦然，所以可用四年平均正序倒序排抓出前十男比女或女比男差異大的行業。可以從結果看出，女生最多就跟男生一樣多，沒有比男生薪水高的職業。
### 103到106年度的大學畢業薪資資料，哪些行業男生薪資比女生薪資多?
```{r male,, message = FALSE,warning=FALSE}
salaryvs<-select(X103,"大職業別")%>%
  mutate(vs103=X103$`專科-女/男`,vs104=X104$`大學-女/男`,
         vs105=X105$`大學-女/男`,vs106=X106$`大學-女/男`,)
salaryvs$vs103<-as.numeric(salaryvs$vs103)
salaryvs$vs104<-as.numeric(salaryvs$vs104)
salaryvs$vs105<-as.numeric(salaryvs$vs105)
salaryvs$vs106<-as.numeric(salaryvs$vs106)
salaryvs$四年平均<-rowMeans(salaryvs[,2:5],na.rm = T) 
#新增一欄位計算四年男女薪資比例的平均值

manwin<-arrange(salaryvs,四年平均) #女/男比例越小代表男比女薪資比例多越多
knitr::kable(head(manwin,10))
```

### 哪些行業女生薪資比男生薪資多? 
```{r female,, message = FALSE,warning=FALSE}
womanwin<-arrange(salaryvs,desc(四年平均)) #大到小排，越大代表差異越小，比例>100則代表女生薪資比男生高
knitr::kable(head(womanwin,10))
```


## 研究所薪資差異

以106年度的資料來看，哪個職業別念研究所最划算呢 (研究所學歷薪資與大學學歷薪資增加比例最多)?
 
```{r grad,, message = FALSE,warning=FALSE}
X106$`106大學-薪資`<-as.numeric(X106$`106大學-薪資`)
X106$`研究所及以上-薪資`<-as.numeric(X106$`研究所及以上-薪資`)
X106<-mutate(X106,薪資比例=`研究所及以上-薪資`/`106大學-薪資` )%>%
  select("大職業別","106大學-薪資","研究所及以上-薪資",薪資比例)%>%
  arrange(desc(薪資比例)) #新增一欄位計算研究所與大學薪資比並按大到小排序

knitr::kable(head(X106,10))
```

新增一欄位計算研究所與大學薪資比並按大到小排序，薪資比例越高代表讀研究所的對薪水的feedback越高，其中讀研最划算的職業為：礦業及土石採取業-事務支援人員。

## 我有興趣的職業別薪資狀況分析

我有興趣的職業類別：資訊及通訊傳播業、藝術_娛樂及休閒服務業-專業人員、工業部門-專業人員、營造業、運輸及倉儲業。

### 有興趣的職業別篩選，呈現薪資
```{r like}
myfav<-filter(X106,大職業別%in% c("資訊及通訊傳播業",
                                "藝術_娛樂及休閒服務業-專業人員",
                                "工業部門-專業人員","營造業",
                                "運輸及倉儲業") )
```

休閒服務業專案的大學畢業薪資比我想像中薪資要高，其他薪資與想像中差不多。

### 這些職業別研究所薪資與大學薪資差多少呢？
```{r likeGrad}
myfav<-mutate(myfav,diff=(`研究所及以上-薪資`- `106大學-薪資` ))
knitr::kable(myfav)
```

可以看出除了休閒服務業讀研對薪資提升沒什麼幫助外，其他四個理工類工作研究所畢業之薪資至少都提升15%左右，果然工學院還是要去唸一下研究所，所以我還是會繼續升學。
